【裁判字號】    97,訴,797
【裁判日期】    980508
【裁判案由】    偽造有價證券等
【裁判全文】
臺灣士林地方法院刑事判決               97年度訴字第797號
公  訴  人  臺灣士林地方法院檢察署檢察官
被      告  丙○○
指定辯護人  本院公設辯護人姜惠如
上列被告因偽造有價證券等案件，經檢察官提起公訴（97年度偵
緝字第559 號），本院判決如下：
    主  文
丙○○竊盜，處有期徒刑肆月，減為有期徒刑貳月；又意圖供行
使之用，而偽造有價證券，處有期徒刑壹年陸月，減為有期徒刑
玖月，偽造之支票壹張沒收；應執行有期徒刑拾月，偽造之支票
壹張沒收。
    事  實
一、丙○○與乙○○原係男女朋友關係，竟意圖為自己不法之所
    有，於民國96年4 月24日凌晨1 時、2 時許，在臺北縣汐止
    市○○○ 路201 巷10號1 樓乙○○所經營電腦公司內，趁乙○○未注意之際，在抽屜內竊取乙○○所有臺北富邦銀行新
    莊分行票號SJ0000000 號空白支票1 張（下稱系爭支票），
    且其明知未經乙○○之授權或同意不得簽發系爭支票，竟另
    行基於意圖供行使之用而偽造有價證券之犯意，先盜用乙○○印章2 枚接續蓋印於系爭支票之發票人簽章欄位內，嗣同
    日晚上8 時50分許，復基於意圖為自己不法所有及行使該偽
    造支票之犯意，在臺北市○○街夜市口，向甲○○借款新臺
    幣（下同）10萬元之際，並當場於系爭支票上填寫票面金額
    10萬元及發票日96年4 月23日（嗣經丙○○將發票日塗改為
    96年5 月23日）而偽造完成該系爭支票，使系爭支票為記載
    完全之支票後，將該支票質押予甲○○以行使，使甲○○陷
    於錯誤而交付9 萬7 千元之借款，後因丙○○遲未出面還款
    ，甲○○乃要求發票人乙○○處理上開債務問題，始悉上情
    。
二、案經乙○○、甲○○訴由臺北縣政府警察局汐止分局報告臺
    灣士林地方法院檢察署檢察官偵查起訴。
    理  由
壹、程序方面：
    按被告以外之人於審判外之言詞或書面陳述，除法律有規定
    者外，不得作為證據，刑事訴訟法第159 條第1 項固有明文
    。惟被告以外之人於審判外之陳述，雖不符刑事訴訟法第15
    9 條之1 至第159 條之4 之規定，而經當事人於審判程序同
    意作為證據，法院審酌該言詞陳述作成時之情況，認為適當
    ，亦得為證據，當事人、代理人或辯護人於法院調查證據時
    ，知有第159 條第1 項不得為證據之情形，而未於言詞辯論
    終結前聲明異議者，視為有前項之同意，同法第159 條之5
    亦有明文。經查：證人即告訴人乙○○、甲○○於警詢中所
    為之陳述，雖屬傳聞證據，然公訴人、被告及其辯護人迄至
    言詞辯論終結前均不爭執其證據能力，亦未再聲明異議，本
    院審酌上開證據資料製作時之情況，尚無違法不當及證明力
    明顯過低之瑕疵，亦認為以之作為證據應屬適當，揆諸刑事
    訴訟法第159 條之5 之規定，亦認前揭證據資料均有證據能
    力。
貳、實體方面：
一、上開犯罪事實，業據被告丙○○迭於偵查中、本院審理程序
    坦承不諱，至於辯護人則為被告辯稱：被告曾擅自塗改系爭
    支票之發票日期，致該票據成為無效票據，足見該票據僅為
    私文書，被告應僅成立行使偽造私文書之罪云云，經查：
  (一)被告所為之自白（見97年度偵緝字第559 號卷第14頁至第15
    頁、本院卷第81頁），核與證人即告訴人乙○○於警詢、本
    院審理時指證（見96年度偵字第11155 號卷第5 頁至第8頁
    、本院卷第82頁至第83頁），以及證人即告訴人甲○○於警
    詢指訴（見96年度偵字第11155 號卷第9 頁至第10頁）均大
    致相符，並有系爭支票影本1 紙附卷可憑（見96年度偵字第
    11155 號卷第19頁），足認被告任意性自白核與事實相符，
    應堪採信。
  (二)辯護人雖以前詞置辯，惟按支票為要式證券，支票之作成必
    依票據法第125 條第1 項第1 款至第8 款所定法定方式為之
    ，支票之必要記載事項如有欠缺，除票據法另有規定外（如
    同法第125 條第2 項及第3 項），其支票即為無效，此就票
    據法第11條第1 項、第125 條之規定觀之自明，是支票之金
    額及發票年月日等絕對必要記載事項，如未記載，其支票當
    然無效，不能認係有價證券（最高法院85年度臺上字第4675
    號判決意旨可資參照），然查被告於本院審理程序中自承竊
    得系爭支票後，在其上發票人處盜蓋告訴人乙○○之印文2
    枚，嗣後又在告訴人甲○○面前填寫支票金額及發票日期等
    情無訛（見本院卷第85頁至第86頁），是被告既已填寫完成
    支票之發票人、金額及發票年月日等絕對必要記載事項，自
    已該當偽造有價證券之行為，縱被告事後將系爭支票之發票
    日期96年4 月23日擅自塗改為96年5 月23日，亦不影響前開
    犯行之成立，尚難以該發票日期經塗改無法兌現為由，而認
    被告所犯係偽造私文書、行使偽造私文書之罪，辯護人所辯
    尚不足採。
  (三)綜上，本件事證明確，被告犯行堪以認定，應予依法論科。
二、按行使偽造有價證券，以取得票面價值之對價，固不另論詐
    欺罪（最高法院25年上字第1814號，31年上字第409 號判例
    ），但如以偽造之有價證券供作擔保或作為新債清償而借款
    ，則其借款之行為，為行使有價證券以外之另一行為，其間
    有方法結果關係，應論以詐欺罪之牽連犯（最高法院62年度
    第1 次刑庭庭長會議決定(一)可資參照），是被告竊得系爭支
    票，復盜蓋乙○○之印文2 枚及填寫發票金額、發票日期，
    又以該支票為擔保向甲○○借款之行為，係犯刑法第201 條
    第1 項偽造有價證券、同法第320 條第1 項竊盜罪及第339
    條第1 項詐欺取財罪，被告以一行為同時觸犯行使偽造有價
    證券、詐欺取財二罪名，為想像競合犯，應從一重之行使偽
    造有價證券罪處斷。又被告盜用乙○○印章蓋印之行為為偽
    造有價證券之階段行為，而行使偽造有價證券之低度行為應
    為偽造有價證券之高度行為所吸收，均不另論罪。所犯上開
    竊盜、偽造有價證券二罪間，犯意各別，行為互殊，應予分
    論併罰。又刑法第201 條第1 項之偽造有價證券罪為最輕本
    刑3 年以上有期徒刑之罪，本件被告犯罪之動機係財務窘困
    ，始一時失慮，萌生偽造犯意之動機，雖未經告訴人之同意
    而偽造系爭支票，惟系爭支票因發票日期經塗改未簽名而無
    從兌現，告訴人乙○○並未受有金錢上之重大損害，且參以
    被告業與告訴人乙○○、甲○○達成和解，有和解書影本2
    份在卷可憑（見本院卷第66頁至第67頁），告訴人乙○○亦
    於本院審理時陳明願意寬宥被告等語（見本院卷第83頁），
    足見被告犯罪情節尚非重大，仍值憫恕，縱科以法定最低刑
    度之刑，猶嫌過重，本件情輕法重，爰依刑法第59條規定，
    酌減其刑。爰審酌被告犯罪之動機、目的、手段、對被害人
    造成之損害非鉅，以及事後坦承犯行，態度良好，且告訴人
    均願意原諒被告等一切情狀，分別量處如主文所示之刑，並
    定應執行之刑，以資懲儆。另系爭支票係被告偽造之支票，
    應依刑法第205 條之規定宣告沒收。
三、末按中華民國九十六年罪犯減刑條例自96年7 月16日施行，
    其第5 條規定：「本條例施行前，經通緝而未於中華民國96
    年12月31日以前自動歸案接受偵查、審判或執行者，不得依
    本條例減刑」，係指96年7 月16日上開條例施行前經通緝，
    而未於同年12月31日前自動歸案者，不得依該條例減刑；如
    係該條例施行後始行通緝者，不論是否自動歸案，均無上開
    不得減刑規定之適用（最高法院96年度臺非字第332 號判決
    可資參照），查本件被告因逃匿，經臺灣士林地方法院檢察
    署於97年5 月9 日發布通緝，97年5 月9 日經警緝獲到案，
    有臺灣士林地方法院檢察署通緝書及撤銷通緝書、臺北縣警
    察局汐止分局通緝案件報告書各1 份在卷可稽（見96年度偵
    字第11155 號卷第44頁、97年度偵緝字第559 號卷第1 頁、
    第21頁），故被告係96年7 月16日中華民國九十六年罪犯減
    刑條例施行以後，始經通緝，依首揭說明，並無同條例第5
    條不得減刑規定之適用，且被告犯罪時間均在96年4 月24日
    ，復無同條例第3 條所列不予減刑之情形，自應分別依同條
    例第2 條第1 項第3 款規定減刑，並就減得之刑定應執行之
    刑，附此敘明。
據上論斷，應依刑事訴訟法第299 條第1 項前段、刑法第201 條
第1 項、第320 條第1 項、第339 條第1 項、第55條、第51條第
5 款、第59條、第205 條，刑法施行法第1 條之1 ，中華民國九
十六年罪犯減刑條例第2 條第1 項第3 款、第7 條，判決如主文
。
本案經檢察官王巧玲到庭執行職務
中    華    民    國    98    年    5     月    8     日
                  刑事第二庭審判長法  官  蔡明宏
                                  法  官  賴邦元
                                  法  官  劉育琳
以上正本證明與原本無異。
如不服本判決應於收受判決後10日內向本院提出上訴書狀，並應
敘述具體理由；其未敘述上訴理由者，應於上訴期間屆滿後20日
內向本院補提理由書 (均須按他造當事人之人數附繕本)「 切勿
逕送上級法院」。
                                  書記官  朱宮瑩
中    華    民    國    98    年    5     月    8     日
附錄本案論罪科刑法條之依據：
中華民國刑法第320條第1項
（普通竊盜罪、竊佔罪）
意圖為自己或第三人不法之所有，而竊取他人之動產者，為竊盜
罪，處 5 年以下有期徒刑、拘役或 5 百元以下罰金。
中華民國刑法第201條第1項
（有價證券之偽造變造與行使罪）
意圖供行使之用，而偽造、變造公債票、公司股票或其他有價證
券者，處3 年以上 10 年以下有期徒刑，得併科 3 千元以下罰
金。
中華民國刑法第339條第1項
（普通詐欺罪）
意圖為自己或第三人不法之所有，以詐術使人將本人或第三人之
物交付者，處 5 年以下有期徒刑、拘役或科或併科 1 千元以下
罰金。


司法院資訊處製作；財團法人民間司法改革基金會備份。
